【裁判字號】    96,交聲,1444
【裁判日期】    970221
【裁判案由】    聲明異議
【裁判全文】
臺灣臺中地方法院交通事件裁定        96年度交聲字第1444號
原處分機關  交通部公路總局臺中區監理所豐原監理站
異 議 人即
受 處 分人  甲○○
上列異議人因違反道路交通管理處罰條例案件，對於交通部公路
總局臺中區監理所豐原監理站民國96年11月29日所為之處分（豐
監稽違字第裁63－HC0000000號裁決書），聲明異議，本院裁定
如下：
    主  文
異議駁回。
    理  由
一、聲明異議意旨略以：依據行政罰法第26條規定係採取一事不
    二罰原則，行為同時觸犯刑事法律及違反行政法上義務規定
    者，依刑事法律處罰之。異議人即受處分人甲○○因酒醉駕
    車觸犯公共危險罪嫌之行為，已由臺灣臺中地方法院檢察署
    以96年度偵字第10143號聲請簡易判決處刑，經臺灣臺中地
    方法院以96年度豐交簡字第458號判處罰金8萬元確定，嗣經
    法院以96年度聲減字第6080號裁定減為4萬元確定，並於96
    年11月29日執行完畢。今又被原處分機關裁決前開處分，有
    違一事不二罰之原則，原處分應予撤銷等語。
二、按汽車（包括機器腳踏車）駕駛人，駕駛汽車經測試檢定酒
    精濃度超過規定標準者，處新臺幣1萬5千元以上6萬元以下
    罰鍰，並當場移置保管該汽車及吊扣其駕駛執照1年；前項
    汽車駕駛人（汽車駕駛人有第一項、第三項或第四項之情形
    ，同時違反刑事法律者），經裁判確定處以罰金低於本條例
    第92條第3項所訂最低罰鍰基準規定者，應依本條例裁決繳
    納不足最低罰鍰之部分；本條例之罰鍰基準之處理細則，由
    交通部會同內政部定之。道路交通管理處罰條例第35條第1
    項第1款、第8項、第92條第3項分別定有明文。
三、經查：
  (一)本件受處分人甲○○甲○○於民國96年2月24日晚間10時許
    ，在臺中縣豐原市「全家福KTV」內飲用啤酒4杯，已達不能
    安全駕駛動力交通工具之狀態，竟仍於翌日凌晨1時許，騎
    乘車牌號碼VRA－822號輕機車，沿臺中縣神岡鄉○○路由豐
    原市往臺中市方向行駛，嗣於同日（即25日）凌晨1時25分
    許，行經神岡鄉○○路165號前時，因不勝酒力而自行摔倒
    ，經行政院衛生署豐原醫院抽取其血液，檢驗酒精濃度為15
    3.1mg/dl（換算成呼氣所含酒精成分為每公升0.76毫克）等
    情，為受處分人所不爭執，並有舉發通知單影本1紙在卷可
    稽，是受處分酒後駕車且經測試檢定酒精濃度超過呼氣所含
    酒精成分為每公升0.55毫克之事實，即堪認定。
  (二)受處分人因同一事實亦涉犯刑法第185條之3服用酒類不能安
    全駕駛動力交通工具而駕駛罪，經警察機關移送檢察官偵查
    ，嗣由臺灣臺中地方法院檢察署以96年度偵字第10143號聲
    請簡易判決處刑，本院以96年度豐交簡字第458號判處罰金8
    萬元確定，嗣經本院以96年度聲減字第6080號裁定減為4萬
    元確定，於96年11月29日繳清罰金執行完畢，有上開聲請簡
    易判決處刑書、刑事簡易判決、減刑裁定及臺灣臺中地方法
    院檢察署自行收納款項統一收據影本各1份附卷可佐，故受
    處分人飲酒後駕駛車輛之前開違規行為並受刑事處罰之事實
    ，亦堪認定。
  (三)本件重點在於：道路交通管理處罰條例第35條第8項是否有
    抵觸行政罰法第26條之一事不二罰原則？何者應優先適用？
    茲論述如下：
    1.中央法規標準法第16條：「法規對其他法規所規定之同一
      事項而為特別之規定者，應優先適用之。其他法規修正後
      ，仍應優先適用」，又道路交通管理處罰條例第2條：「
      道路交通管理、處罰，依本條例規定；本條例未規定者，
      依其他法律規定」，行政罰法第1條：「違反行政法上義
      務而受罰鍰、沒入或其他種類行政罰之處罰時，適用本法
      。但其他法律有特別規定者，從其規定」。因道路交通管
      理處罰條例係針對道路交通有違反義務之特別處罰規定，
      故道路交通管理處罰條例基於特別法之地位，應優於普通
      法行政罰法之適用。
    2.以道路交通管理處罰條例第35條第8項規定：「前項汽車
      駕駛人，經裁判確定處以罰金低於本條例第92條第3項所
      訂最低罰鍰基準規定者，應依本條例裁決繳納不足最低罰
      鍰之部分。」為例，其立法目的即考量適用行政罰法第26
      條後，在酒後駕車違規應受刑事處罰者，刑罰處罰額度低
      於行政罰之流弊，以及將產生受刑事處罰者低於同為酒後
      駕車違規卻未達受刑事處罰標準之不合理情形，而設此特
      別立法補繳差額之規定。
    3.是前開所述之道路交通管理處罰條例第35條第8項之規定
      ，已明文揭示汽車駕駛人經裁判確定處以罰金低於同條例
      第92 條第3項所訂最低罰鍰基準規定者，應依同條例裁決
      繳納不足最低罰鍰之部分，為行政罰法第26條「一事不二
      罰」之特別規定，自應優先適用，並無抵觸之情形。本件
      受處分人之行為同時觸犯刑事法律及道路交通管理處罰條
      例之行政秩序罰，普通法院裁判科處之罰金（包括減刑後
      之罰金），苟低於該條例所定最低罰鍰基準規定之部分，
      自得依該條例就該不足部分補繳差額，而科以罰鍰，方符
      合該條例法條之立法意旨。
    4.綜上，本件依「違反道路交通管理事件統一裁罰基準及處
      理細則」第2條訂定之「違反道路交通管理事件統一裁罰
      基準表」之規定，駕駛人其吐氣所含酒精濃度超過每公升
      0.55毫克以上者，機器腳踏車之駕駛人於期限內繳納或到
      案聽候裁決者，處最低罰鍰新臺幣4萬5千元，並吊扣駕駛
      執照1年。故受處分人之上開違規行為本應裁處罰鍰4萬5
      千元。今受處分人已經本院以96年度豐交簡字第458號判
      處罰金8萬元確定，嗣經本院以96年度聲減字第6080號裁
      定減為4萬元確定，業於96年11月29日繳清罰金執行完畢
      ，揆諸上開說明，本件受處分人在刑事部分既經裁判確定
      罰金刑為4萬元，受處分人亦僅繳納罰金4萬元，原處分機
      關仍得再行裁處與前開裁罰基準表所定之裁罰標準4萬5千
      元之差額5千元之罰鍰。
四、綜上所述，受處分人確有於前揭時、地，酒後駕駛車輛酒精
    濃度超過規定標準之違規行為。其行為另涉刑法第185條之3
    之公共危險罪，業經本院判處8萬元，嗣經減刑裁定減為4萬
    元確定，並於96年11月29日繳清罰金執行完畢，原處分機關
    依道路交通管理處罰條例第35條第1項第1款、第8項（原處
    分機關誤載為第1項第8款）規定，裁處受處分人罰鍰5千元
    ，於法並無不合，異議人之異議為無理由，應予駁回。至於
    原處分關於受處分人吊扣機車駕駛執照部分，受處分人就此
    並未提出異議，本院自無庸審酌，併此敘明。
五、據上論斷，應依道路交通管理處罰條例第87條，道路交通案
    件處理辦法第19條，裁定如主文。
中    華    民    國    97    年     2    月    21    日
                      交通法庭  法  官  楊文廣
以上正本證明與原本無異。
如不服本裁定，應於送達後五日內，向本院提出抗告狀。
                                書記官  葉泰濃
中    華    民    國    97    年     2    月    21    日


司法院資訊處製作；財團法人民間司法改革基金會備份。
